臺灣士林地方法院民事判決　　　　　　　　　　　　九十二年度訴字第一四二二號
　　原　　　告　臺灣桃園地方法院檢察署
　　法定代理人　蔡清祥
　　訴訟代理人　林怡青
　　被　　　告　甲○○
　　　　　　　　　　　　　現.
右當事人間償還犯罪被害補償金事件，本院於民國九十三年七月十六日言詞辯論終結
，判決如下：
    主    文
被告應給付原告新臺幣伍拾萬捌仟玖佰柒拾元，及自民國九十三年四月十三日起至
清償日止，按年息百分之五計算之利息。
訴訟費用由被告負擔。
    事實及理由
一、本件被告未於言詞辯論期日到場，核無民事訴訟法第三百八十六條各款所列情形
    ，爰依原告之聲請，由其一造辯論而為判決。
二、原告起訴主張：被告係位於桃園縣楊梅鎮○○路七十八號「馬奇園遊樂區」放牧
    區馬場之實際負責人，為從事養馬、管理馬匹業務之人，本應注意所飼養的馬匹
    具有野性，應設置必要防護措施，以防馬匹衝出特定放牧範圍致傷及他人，詎於
    八十八年九月四日下午，被告將一匹原供配種之用，性格兇悍，平日僅能由其照
    顧之公馬置於放牧區內，致該馬衝出放牧區奔馳至遊客遊憩區附近，幸經人追回
    始未傷及遊客；被告本即應將該馬解回馬廄為必要之檢查，且依當時客觀情形並
    無不能注意情事，竟疏未注意仍任由該馬於放牧區內奔走，嗣於同日下午四時三
    十分許，該馬再次奔出放牧區，適有訴外人宋源宗於該放牧區出口處觀賞馬匹，
    見狀奮勇持置於該處之繩子阻擋馬匹，惟遭該馬足擊，致其頭部外傷、顱內出血
    ，而造成重大昏迷難以治癒之重傷害，前揭事實，業經桃園地方法院以八十九年
    度易字第九四九號刑事判決判處被告有期徒刑五月，並經臺灣高等法院以八十九
    年度上易字第三四七八號刑事判決駁回被告上訴確定。訴外人宋源宗則以犯罪被
    害人之身分，依犯罪被害人保護法向原告申請重傷補償金，經原告犯罪被害人補
    償審議委員會決定補償訴外人宋源宗醫療費用新臺幣（下同）八千九百七十三元
    、減少勞動能力或增加生活需要費用一百萬元，共計一百萬八千九百七十三元，
    扣除訴外人已領取之學生團體保險金五十萬元後，實際補償五十萬八千九百七十
    三元。依犯罪被害人保護法第十二條第一項、第二項規定，原告於前開補償範圍
    內得向犯罪行為人或依法應負賠償責任之人求償，爰起訴請求判決如主文所示。
三、被告則未於言詞辯論期日到場，亦未提出準備書狀作何聲明或陳述。
四、原告主張之事實，業據提出臺灣桃園地方法院檢察署八十九年度補審字第四二號
    補償決定書、被害人領取補償金收據各一件附卷可稽，並經本院依職權調閱臺灣
    桃園地方法院檢察署八十九年度補審字第四二號、八十八年度偵字第一五六二四
    號偵查卷宗全卷（含該署八十九年度調偵字第一三號偵查卷宗、八十九年度執字
    第四七四三號執行卷宗、臺灣桃園地方法院八十九年度易字第九四九號、臺灣高
    等法院八十九年度上易字第三四七八號刑事卷宗）查核屬實，被告經合法通知復
    未到庭或提出書狀爭執，應堪信為真實。
五、按因故意或過失，不法侵害他人權利者，負損害賠償責任；動物加損害於他人者
    ，由其占有人負損害賠償責任；不法侵害他人之身體或健康者，對於被害人因此
    喪失或減少勞動能力，或增加生活上需要時，應負損害賠償責任。民法第一百八
    十四條第一項前段、第一百九十一條第一項前段、第一百九十三條第一項分別定
    有明文。被告為馬匹之占有人，因未注意管束致馬匹加損害於宋源宗，依前開法
    條規定，自應對宋源宗負損害賠償責任。宋源宗得請求被告賠償之費用，分述如
    下：
（一）醫療費八千九百七十三元部分：被告之侵權行為致宋源宗受傷，須就醫治療，
      扣除全民健康保險給付之部分，其自費支出之醫療費用共計八千九百七十三元
      ，有財團法人長庚紀念醫院林口分院醫療費用明細表二件附於臺灣桃園地方法
      院檢察署八十九年度補審字第四二號卷宗可稽（該卷宗第三頁、第四頁參照）
      ，該部分自得請求被告賠償。
（二）喪失或減少勞動能力之損害賠償部分：宋源宗因被告之侵權行為受傷，經治療
      後仍不能完全康復，其狀況為：「目前意識清楚，失語症，右側肢體偏癱，左
      眼失明，其中樞神經系統之病變，引起左側肢體偏癱，致終身不能從事任何工
      作，日常生活需人扶助」，有長庚紀念醫院診斷證明書、中華民國身心殘障手
      冊附於臺灣桃園地方法院檢察署八十九年度補審字第四二號卷宗可參，依勞工
      保險殘廢給付標準表及各殘廢等級喪失或減少勞動能力比率表，宋源宗為第二
      級殘障，勞動能力喪失比率達百分之百，其為七十六年五月六日生，有
      本附於臺灣桃園地方法院八十九年度補審字第四二號偵查卷宗足憑（該卷宗第
      六頁參照），八十八年九月四日系爭意外發生時年僅十二歲，其於成年時原即
      應有工作能力，並得工作至勞動基準法第五十四條第一項第一款規定之勞工法
      定退休年齡即六十歲，其工作年限為四十年，依最高法院六十一年度臺上字第
      一九八七號判例，其勞動能力喪失之計算標準，應以其能力在通常情形所能取
      得之收入為準，又基本工資為每月一萬五千八百四十元，有網路查詢資料附卷
      可稽（本院卷第七十一頁參照），據此，依霍夫曼計算法計算宋源宗四十年間
      所喪失之勞動能力為四百一十一萬三千八百二十八元。（詳附表計算式）
六、按因犯罪行為被害而死亡者之遺屬或受重傷者，得申請犯罪被害補償金；因被害
    人受傷所支出之醫療費用，最高不得逾四十萬元，受重傷被害人所減少之勞動能
    力或增加之生活上需要，最高金額不得逾一百萬元；依前開規定請求補償金之人
    ，已受有社會保險、損害賠償給付或因犯罪行為被害依其他法律得受之金錢給付
    ，應自犯罪被害補償金中扣除，國家於支付犯罪被害補償金後，於補償金額範圍
    內，對犯罪行為人或依法應負賠償責任之人有求償權。前項求償權，由支付補償
    金之地方法院或其分院檢察署行使，犯罪被害人保護法第四條第一項、第九條第
    一項第一款、第四款、第十一條、第十二條第一項、第二項前段分別定有明文。
    本件訴外人宋源宗因被告之犯罪行為而受重傷，得向被告請求賠償醫療費八千九
    百七十三元，及勞動能力喪失之損害賠償四百一十一萬三千八百二十八元，原告
    以桃園地方法院檢察署八十九年度補審字第四二號決定書，補償宋源宗全部醫療
    費用八千九百七十三元，及在犯罪被害人保護法第九條第一項第四款範圍內補償
    勞動能力喪失之金額一百萬元，扣除宋源宗已領取之學生團體保險金五十萬元後
    ，總計為五十萬八千九百七十三元，並於九十一年八月二十二日一次支付等情，
    既有臺灣桃園地方法院檢察署犯罪被害人補償審議委員會八十九年度補審字第四
    二號決定書影本、重傷補償金收據附卷可佐，則原告於上開補償金額範圍內，依
    犯罪被害人保護法第十二條第一項、第二項前段規定，對犯罪行為人即被告行使
    求償權，訴請被告給付五十八萬八千九百七十三元，及自起訴狀繕本送達翌日即
    九十三年四月十三日起至清償日止，按年息百分之五計算之法定遲延利息，為有
    理由，應予准許。
七、據上論結，原告之訴為有理由，依民事訴訟法第三百八十五條第一項前段、第七
    十八條，判決如主文。
中　　　華　　　民　　　國　　九十三　　年　　　七　　　月　　  三十　　日
                                        臺灣士林地方法院民事第二庭
                                            法      官  王怡雯
右為正本係照原本作成。
如對本判決上訴須於判決送達後廿日內向本院提出上訴狀。
中　　　華　　　民　　　國　　九十三　　年　　　八　　　月　　  三  　　日
                                            法院書記官  陳秀玲
附表：計算式：
一、宋源宗喪失勞動能力之年損害額：
　　15840 X 12 =000000
0、依霍夫曼法計算四十年之損害額：
　１、因宋源宗於九十六年五月六日始成年，全部債務尚未到期，故第一年仍應扣除
　　  中間利息，其係數為21.00000000
　0、190080 X 21.00000000=0000000（元以下四捨五入）
